【裁判字號】    99,事聲,2
【裁判日期】    990531
【裁判案由】    聲明異議（消債）
【裁判全文】
臺灣屏東地方法院民事裁定               99年度事聲字第2號
異  議  人  戊○○○商業銀行股份有限公司
法定代理人  乙○○
                      號
異  議  人  國泰世華商業銀行股份有限公司
法定代理人  甲○○
                      樓
異  議  人  丁○商業銀行股份有限公司
法定代理人  周榮生
相  對  人
即債務人    丙○○
上列債權人因不服本院司法事務官於民國98年11月20日所為98年
提度執消債更字第39 號裁定，聲明異議，本院裁定如下：
    主  文
異議駁回。
    理  由
一、按當事人對於司法事務官處理事件所為之終局處分，得於處
    分送達後10日之不變期間內，以書狀向司法事務官提出異議
    。但支付命令之異議仍適用第518 條及第519 條之規定。司
    法事務官認前項異議有理由時，應另為適當之處分；認異議
    為無理由者，應送請法院裁定之。法院認第1 項之異議為有
    理由時，應為適當之裁定；認異議為無理由者，應以裁定駁
    回之。前項裁定，應敘明理由，並送達於當事人，民事訴訟
    法第240 條之4 定有明文。次按債務人有薪資、執行業務所
    得或其他固定收入，法院認更生方案之條件公允者，得不經
    債權人會議可決，逕依債務人之聲請或依職權以裁定認可更
    生方案；法院為認可之裁定時，因更生方案履行之必要，對
    於債務人在未依更生條件全部履行完畢前之生活程度，得為
    相當之限制，消費者債務清理條例第64條第1 項、第62條第
    2 項分別定有明文。
二、本件異議意旨略以：
  (一)國泰世華商業銀行股份有限公司異議略以：
    按受扶養權利者，以不能維持生活而無謀生能力者為限；又
    扶養之程度，應按受扶養權利者之需要，與負扶養義務者之
    經濟能力及身分定之；因負擔扶養義務而不能維持自己生活
    者，免除其義務，民法均有明文規定。債務人既已負鉅額債
    務，應協調其配偶分擔子女扶養費及家庭開銷。更生方案對
    債權人非為公允，為此依法提出異議，爰請求廢棄原裁定。
  (二)丁○商業銀行股份有限公司異議略以：
    債務人自陳每年尚有高額獎金，但更生方案中並未列入用於
    清償債務；且債務人於更生開始前二年每年需繳交216,000
    元之保險費用，是否有解約價值；又債務人配偶無業但擁有
    不動產，則房貸由何人繳交，債權人認由債務人代其配偶繳
    交房貸，如債務人長期代其配偶繳交房貸而無力清償自身債
    務，實有違公平原則，本件更生方案對債權人非為公允，為
    此依法提出異議，爰請求廢棄原裁定。
  (三)戊○○○商業銀行股份有限公司異議略以：
    債務人之子女扶養費應以行政院公布之標準扣除額計算方為
    合理，且應與其配偶分擔之，故債務人每月生活費用支出加
    計扶養費應為16,245元，非為22,958元，以8 年96期計算，
    債權人受償差距為644,448 元。本件更生方案對債權人非為
    公允，為此依法提出異議，爰請求廢棄原裁定。
三、次按消費者債務清理條例（下稱本條例）之目的，除保障債
    權人集團性滿足之最大化及公平化外，並為賦與債務人重建
    復甦其經濟生活之機會，故消費者債務清理程序制度之構築
    首需強調生活再建及破綻預防，提高債務人工作意願並改善
    其生活習慣，使能重新出發，從而保障其生存權，並促進其
    義務遂行能力，儘可能永續性回復信用。是若還款額度逾越
    所能負擔之極限過大，債務人勢必無以清償，終至喪失其還
    債之意願，則債權人則因實際受償的金額降低，反蒙受實際
    不利益。因而更生方案是否合理、可行，應視債務人財產狀
    況（含現有資力與將來收入來源）、清償能力及經濟信用等
    評估，及考量債權人之受償額度（如「清算保障原則」─本
    條例64條第2 項第4 款參照），予以客觀判斷，始不違背前
    述說明。
三、經查，債務人受僱於學校擔任警衛，平均月薪約47,960元，
    業據其提出在職證明在卷足憑，堪信為真。又受債務人扶養
    之人，未成年二子等，亦有戶籍謄本一份在卷可稽，扣除更
    生方案每月定翌日起分8 年、96期清償，以每月為1 期，每
    期還款金額25,002元，清償成數為無擔保及無優先權債權總
    額7,331,654 元之32.74%；並預留約每月22,958元供作債務
    人之生活費用支出與二子扶養費，參酌內政部依據社會救助
    法第4 條規定於民國98年2 月16日以台內社字第0980031312
    號公告之98年度臺灣省低收入戶最低生活費為每人每月9,82
    9 元之基準，佐以更生方案之清償年限亦延長至消費者債務
    清理條例所規定之最長年限8 年，以求增加還款總金額，堪
    認債務人已盡其所能清償債務。異議人雖認債務人之更生方
    案中應列入每年獎金用於清償債務；且債務人於更生開始前
    二年每年需繳交216,000 元之保險費用，其保約應有解約價
    值；又債務人債務人之子女扶養費應以行政院公布之標準扣
    除額計算，且應與其配偶分擔之，故債務人每月生活費用支
    出加計扶養費應降為16,245元，非為22,958元，且配偶無業
    但擁有不動產，如債務人長期代其配偶繳交房貸而無力清償
    自身債務，實有違公平原則等情；然查，債務人配偶名下固
    擁有坐落高雄縣鳳山市土地及其上房屋，而由債務人長期代
    其配偶繳交房貸，然上開不動產仍不足清償有擔保及有優先
    權之債務，顯非單純之資產，且債務人尚須另覓供全家棲身
    之處所，反致額外增加房屋租金之生活必要支出；再者，消
    費者債務清理條例之目的，除保障債權人公平受償外，尚寓
    有債務人經濟生活重建之機會，並參酌消費者債務清理條例
    第64條第1 項立法意旨，更生程序係以債務人之薪資或執行
    業務所得固定收入作為履行更生方案之基礎，非如清算程序
    係以債務人所有財產變價以清償債務；又依卷附債務人所提
    之財產及收入狀況報告書，債務人於更生開始前二年總額支
    出216,000 元之保險費用；異議人認債務人於更生開始前二
    年每年繳交216,000 元之保險費用一節，異議人未提出證據
    以供本院審酌，自屬無憑；又更生方案之認可亦非以債務人
    須將年度獎金或所有之保單解約，以所得款項清償債務或提
    高每期還款金額為必要，異議人認債務人應將保單解約或年
    度獎金所得款項清償債務一節，亦尚有誤解；從而，本件債
    務人所提更生方案之還款條件，既經本院審酌已盡其所能清
    償債務，已如前述，則按債務人之清償能力，債權人之債權
    當可公平受償。本院司法事務官就債務人所提之更生方案，
    審酌債務人之家庭狀況、工作性質及薪資收入應足敷更生方
    案每期應償還之金額，且查無消費者債務清理條例第64條第
    2 項所定不予認可之情形，裁定認可該更生方案，於法並無
    不合，異議人之聲明異議，為無理由，應予駁回。
四、依消費者債務清理條例第15條，民事訴訟法第240 之4 第3
    項後段，裁定如主文。
中    華    民    國    99    年    5     月    31   日
                        民事庭  法  官  李麗芳
正本係照原本作成。
如不服本裁定應於送達後十日內向本院提出抗告狀，並繳納抗告
費新臺幣一千元。
中    華    民    國    99    年    6     月    1     日
                                書記官  滕一珍


司法院資訊處製作；財團法人民間司法改革基金會備份。
